臺灣高等法院臺南分院民事裁定
109年度抗字第186號
抗  告  人  曾光宗  
上列抗告人因與相對人蘇勝豐等人間請求移交公共基金等事件，
對中華民國109年9月11日臺灣臺南地方法院109年度補字第718號
所為裁定，提起抗告，本院裁定如下：
    主  文
原裁定關於核定訴訟標的價額部分廢棄。
本件訴訟標的價額核定為新臺幣壹佰陸拾伍萬元。
抗告訴訟費用由相對人負擔。
    理  由
一、抗告人於原法院起訴主張：抗告人為○○公寓大廈管理委員會
    （下稱○○管委會）107年度之負責人（即主委），相對人蘇
    勝豐、高曜星、趙阿明（下稱蘇勝豐等三人）分別擔任○○管
    委會107年度之委員、財委、監委，相對人宋仙琴則為○○管
    委會106年度之主委，主任委員本應綜理○○公寓大廈社區住
    戶環境及所有日常庶務或業務（對內、對外）大小事，詎料
    相對人蘇勝豐等三人聯手以不正當之方法，阻礙且限制、抵
    制或妨害抗告人執行職務，致使○○管委會106、107年度之新
    舊任委員無法辦理移交，蘇勝豐等三人並召開臨時會，決議
    依循往年慣例，就前一年度（即106年）之公共基金使用收
    支公告明細、會計憑證及會計帳簿等年度事務以現狀移交，
    此決議已凌駕於公寓大廈管理條例第20條第1項規定之上，
    相對人宋仙琴甚至拒絕正確移交相關簿冊，損害全體區分所
    有權人之權利，爰提起訴訟，並聲明如下：
　㈠請求鈞院確認相對人蘇勝豐、高曜星、趙阿明三人，自稱為1
    09年度○○管委會之負責人及委員，其所謂繼承前任（自107
    年8月〜12月及108年度至109年期間）○○管委會組織之法源基
    礎均係違法，所形成之法律關係無效。
　㈡請求鈞院判令撤銷相對人蘇勝豐、高曜星、趙阿明三人所謂
    現任○○管委會之職銜，應依法解任其職務；並將○○管委會公
    共基金使用收支公告明細、會計憑證及會計帳簿等依法保全
    ，回復107年度1月至8月期間，合法成立○○管委會組織架構
    之原狀，以待強制移交清理帳額。
　㈢請求鈞院判令106年度○○管委會負責人即相對人宋仙琴，應將
    該106年度以前之○○管委會公共基金使用收支公告明細、會
    計憑證與會計帳簿、財務報表及財務證明文件等公同共有財
    產，強制執行移交予107年度○○管委會負責人即抗告人交接
    受取。
　㈣若106年度○○管委會負責人即相對人宋仙琴，及後續數年發生
    實際掌控○○公共基金財務收支占有之委員或個人等，應強制
    移交查對帳目，若有數額不符或短差金額所形成之「債」，
    則請求鈞院應判令依法強制執行，返還予107年度○○公寓大
    廈集體區分所有權人之法律代表人即抗告人交接受取。
　㈤惟鈞院依法強制執行上開形成之「債」時，此際，抗告人應
    已回復法律權利原狀，但抗告人仍請求鈞院選任指派具備操
    守能力佳之適當人選，交接抗告人轉移職務受取○○社區公同
    共有財物之占有管理權。任職代理○○管委會負責人，修正該
    組織章程，完善○○社區事務，再擇日辦理○○公寓大廈區分所
    有權人年度大會，正式選出○○管委會負責人及委員接任移交
    ，協助其走向社區自治之法律正軌。
二、原裁定略以：依抗告人聲明之性質核屬因財產權而涉訟，且
    此訴訟標的價額不能核定，應以民事訴訟法第466條所定不
    得上訴第三審之最高利益額數加10分之1定之，即以新臺幣
    （下同）165萬元核定之訴訟標的價額。又抗告人係以一訴
    主張數項訴訟標的，依民事訴訟法第77條之2第1項前段規定
    ，其價額應合併計算，故核定本件訴訟標的價額為495萬元
    （計算式：1,650,000元×3＝4,950,000元），應徵第一審裁
    判費5萬0005元。
三、抗告意旨略以：抗告人已按實務之變通方式，提出變更起訴
    聲明狀，變更為先、備位聲明(抗字卷第13-15頁)，請求撤
    銷原裁定，並依民事訴訟法第77條之14第1項、第2項規定，
    改為以非財產權起訴，徵收裁判費等語。
四、按訴訟標的之價額，由法院核定；又核定訴訟標的之價額，
    以起訴時之交易價額為準；無交易價額者，以原告就訴訟標
    的所有之利益為準，民事訴訟法第77條之1第1項、第2項定
    有明文。又因財產權而起訴，其訴訟標的價額，應以原告如
    獲勝訴判決所得受之客觀上利益定之，如不能核定訴訟標的
    價額者，則以民事訴訟法第四百六十六條所定不得上訴第三
    審之最高利益額數加十分之一即一百六十五萬元定之(最高
    法院102年度台抗字第1083號裁定意旨參照)。另按預備之訴
    ，係以先位之訴無理由時，請求法院就備位之訴為判決所合
    併提起之訴訟，其訴訟標的應以其中價額最高者定之（最高
    法院103年度台抗字第223號裁定意旨參照）。經查：
　㈠抗告人於本院提出之民事變更起訴聲明狀，其中除先位聲明㈣
    調整為：「請求鈞院判令」106年度○○管委會負責人即相對
    人宋仙琴，及後續數年發生實際掌控○○公共基金財務收支占
    有之委員或個人等，應強制移交「返還」帳目，「回復法律
    權利」予民國107年度○○公寓大廈集體區分所有權人之法律
    代表人（即抗告人）受取（「」內為變更聲明狀與原審起訴
    狀之差異）。其餘部分之意旨均與起訴狀大致相同。抗告人
    起訴、變更之訴之意旨，包含下列部分：
　　1.確認相對人蘇勝豐、高曜星、趙阿明三人，任109年度○○
      管委會之主委及委員之法律關係無效；並請求撤銷相對人
      蘇勝豐、高曜星、趙阿明三人之職務。
　　2.保全並清理107年8月至12月份、108年度至109年間，○○管
      委會公共基金使用收支公告明細、會計憑證、會計帳簿及
      帳務。
　　3.相對人宋仙琴應將106年度以前之○○管委會公共基金使用
      收支公告明細、會計憑證與會計帳簿、財務報表及財務證
      明文件等財產，移交並清算帳務。
　㈡又抗告人係基於區分所有權人之地位，依公寓大廈管理條例
    第20條規定為上開請求（參原審卷第17-19頁起訴狀事實及
    理由二、五），性質上屬因財產權而涉訟，並非對於親屬關
    係及身分上權利有所主張，其訴訟標的價額，應以抗告人如
    獲勝訴判決，即撤銷主委及委員職務、清理移交公共基金收
    支情形、會計憑證、會計帳簿、財務報表、印鑑及餘額等所
    得受之客觀上利益計算，請求撤銷主委及委員職務之利益無
    法核定，公共基金之財務情形於未經核算前亦無從得知，應
    認抗告人本件訴訟標的價額屬無法核定，且抗告人（即原告
    ）係本於區分所有人地位起訴，其利益為同一，故本件訴訟
    標的價額核定為165萬元，應徵第一審裁判費1萬7335元。備
    位聲明之請求與先位聲明內容大致相同，抗告人如獲勝訴判
    決所得受之客觀上利益亦與先位聲明相同，核定為165萬元
    。
五、綜上所述，本件變更後之先、備位聲明，訴訟標的價額均核
    定為165萬元，自應依上開數額徵收裁判費。抗告意旨指摘
    原裁定核定訴訟標的價額不當，理由雖不盡相同，然核定訴
    訟標的價額屬法院職權調查事項，仍應認本件抗告有理由，
    由本院廢棄原裁定關於核定訴訟標的價額不當部分，另重新
    核定本件訴訟標的價額如主文第二項所示。又原裁定關於核
    定價額部分既經廢棄，則原裁定據以計徵裁判費部分，即失
    所附麗，併予敘明。
六、據上論結，本件抗告為有理由，爰裁定如主文。 
中　　華　　民　　國　　109 　年　　12　　月　　23　　日
                  民事第一庭    審判長法  官  丁振昌
　　
  　　                                法  官  李素靖
　　
　  　                                法  官　蔡孟珊
上為正本係照原本作成。
本裁定除以適用法規顯有錯誤為理由外，不得再抗告。如提再抗
告，應於收受送達後十日內向本院提出再抗告狀（須附繕本），
並繳納再抗告費新台幣一千元。
提起再抗告應委任律師或具有律師資格之人之委任狀；委任有律
師資格者，另應附具律師資格證書及釋明委任人與受任人有民事
訴訟法第466條之1第1項但書或第2項所定關係之釋明文書影本。
中　　華　　民　　國　　109 　年　　12　　月　　23　　日

                                      書記官  鄭信邦
【附註】
民事訴訟法第495條之1第2項準用同法第466條之1第1、2項規定
：
⑴對於第二審判決上訴，上訴人應委任律師為訴訟代理人。但上
訴人或其法定代理人具有律師資格者，不在此限。
⑵上訴人之配偶、三親等內之血親、二親等內之姻親，或上訴人
為法人、中央或地方機關時，其所屬專任人員具有律師資格並經
法院認為適當者，亦得為第三審訴訟代理人。
民事訴訟法第466條之2第1項：
上訴人無資力委任訴訟代理人者，得依訴訟救助之規定，聲請第
三審法院為之選任律師為其訴訟代理人。